臺灣臺中地方法院刑事判決
110年度訴字第1417號
公  訴  人  臺灣臺中地方檢察署檢察官
被      告  左鎮榮



上列被告因違反個人資料保護法等案件，經檢察官提起公訴（11
0年度偵字第23435號），本院合議庭裁定由受命法官獨任進行簡
式審判程序，判決如下：
    主    文
左鎮榮犯個人資料保護法第四十一條之非公務機關未於蒐集特定
目的必要範圍內利用個人資料罪，處有期徒刑參月，如易科罰金
，以新臺幣壹仟元折算壹日。未扣案之「獨立產品顧問協議書」
、「一般產品訂購單」上偽造「陳奕廷」之署押共肆枚均沒收。
    犯罪事實
一、左鎮榮為美商多特瑞有限公司台灣分公司（下稱多特瑞公司
    ）之直銷人員，其於民國109年1月間某日，利用其所有之IP
    HONE11手機（含門號0000000000號SIM卡1張）連結網際網路
    ，向不特定公眾徵求加入多特瑞公司會員，其後即有不詳之
    人將陳奕廷之姓名、身分證統一編號、發證日期、戶籍地址
    、出生年月日等個人資料傳送予左鎮榮。左鎮榮為增加其介
    紹之會員人數以通過多特瑞公司之考核，竟意圖為自己不法
    之利益，基於非法利用個人資料及行使偽造私文書之犯意，
    未經陳奕廷同意，於110年1月20日某時，在不詳地點，將陳
    奕廷之姓名、身分證統一編號、身分證發照時間、地點、出
    生年月日、戶籍地址等個人資料（起訴書贅載手機號碼）填
    載於多特瑞公司之「獨立產品顧問協議書」（下稱協議書）
    、「一般產品訂購單」（下稱訂購單）內，並於協議書及訂
    購單之「本人簽名」欄偽簽「陳奕廷」之署名共4枚，以此
    表示陳奕廷透過左鎮榮介紹加入多特瑞公司會員，且欲同時
    購買多特瑞公司總價新臺幣（下同）5850元之商品之意，而
    偽造陳奕廷名義之協議書及訂購單等私文書，並將上開偽造
    之協議書及訂購單均交付多特瑞公司而行使之，以此方式非
    法利用陳奕廷之上開個人資料，足生損害於陳奕廷個人權益
    及多特瑞公司管理會員資料之正確性。
二、案經陳奕廷訴由臺中市政府警察局第六分局報告臺灣臺中地
    方檢察署檢察官偵查起訴。
    理    由
一、本案被告左鎮榮所犯為死刑、無期徒刑、最輕本刑為3年以
    上有期徒刑以外之罪，其於準備程序中就被訴事實為有罪之
    陳述，經告知簡式審判程序之旨，並聽取公訴人及被告之意
    見後，本院依刑事訴訟法第273條之1第1項之規定，裁定進
    行簡式審判程序。又本案之證據調查，依同法第273條之2規
    定，不受同法第159條第1項、第161條之2、第161條之3、第
    163條之1及第164條至第170條規定之限制，合先敘明。
二、上開犯罪事實，業據被告於警詢及本院審理中坦承不諱（見
    偵卷第10頁至第11頁、本院卷第37頁、第46頁），核與告訴
    人陳奕廷於警詢之指訴相符（見偵卷第13頁至第15頁），並
    有多特瑞公司多層次傳銷事業參加人109年度進貨資料表、
    協議書及訂購單在卷可佐（見偵卷第17頁、第21頁至第25頁
    ），足認被告上開任意性自白與事實相符，堪以採信。綜上
    所述，本案事證明確，被告上開犯行洵堪認定，應依法論科
    。
三、論罪科刑
  ㈠查被告於協議書及訂購單之「本人簽名」欄內偽簽「陳奕廷
    」之署名，係用以表示告訴人欲加入多特瑞公司成為會員並
    購買商品之意，上開文件自均具私文書之性質無疑，被告復
    持上開文件交付多特瑞公司，顯係對該等文書之內容有所主
    張，而已達行使之階段。且被告未經告訴人之同意，擅自將
    告訴人之姓名、身分證統一編號、身分證發照時間、地點、
    出生年月日、戶籍地址等個人資料填載於上開私文書內，自
    已逸脫蒐集上開個人資料特定目的之必要範圍，結果均足生
    損害於告訴人個人權益、多特瑞公司管理會員資料之正確性
    。核被告所為，係犯刑法第216條、第210條之行使偽造私文
    書罪，及個人資料保護法第20條第1項前段、第41條之非公
    務機關未於蒐集特定目的必要範圍內利用個人資料罪。被告
    偽簽告訴人署名之行為，係偽造私文書之階段行為；其偽造
    私文書後持以行使，偽造之低度行為復為行使之高度行為所
    吸收，均不另論罪。
  ㈡被告係為遂行向多特瑞公司表明已招攬告訴人為多特瑞公司
    會員之目的，而為前述行使偽造私文書及非法利用他人個人
    資料之犯行，所實行之行為具有局部同一之情形，屬一行為
    觸犯數罪名之想像競合犯，應依刑法第55條之規定，從一重
    之個人資料保護法第41條非公務機關未於蒐集特定目的必要
    範圍內利用個人資料罪處斷。 
  ㈢爰以行為人之責任為基礎，審酌被告不思以合法途徑經營多
    層次傳銷，為增加個人業績以通過考核，竟非法利用告訴人
    之個人資料，冒用告訴人名意申請加入多特瑞公司會員並購
    買商品，足生損害於告訴人個人資料之保護及多特瑞公司對
    於會員資料管理之正確性，所為應予非難。惟念及被告本案
    犯行並未對告訴人造成嚴重之實害結果，且於犯後坦承犯行
    ，並願與告訴人調解，然因告訴人無調解意願，故雙方未能
    成立調解，有本院公務電話紀錄在卷可佐（見本院卷第21頁
    至第23頁），兼衡被告自述之智識程度及家庭經濟生活狀況
    （見本院卷第47頁）等一切情狀，量處如主文所示之刑，並
    諭知易科罰金之折算標準。
四、沒收
   ㈠被告在協議書及訂購單「本人簽名」欄上偽造「陳奕廷」之
    署押共4枚，不問屬於犯人與否，均應依刑法第219條之規定
    宣告沒收之。至上開被告所偽造之私文書，業經被告交付多
    特瑞公司而行使，堪認該等私文書已非屬於被告所有之物，
    自毋庸宣告沒收，併此敘明。
　㈡末按供犯罪所用、犯罪預備之物或犯罪所生之物，屬於犯罪
    行為人者，得沒收之；宣告前二條之沒收或追徵，有過苛之
    虞、欠缺刑法上之重要性、犯罪所得價值低微，或為維持受
    宣告人生活條件之必要者，得不宣告或酌減之，刑法第38條
    第2項前段、第38條之2第2項分別定有明文。查被告利用其
    所有之IPHONE11手機（含門號0000000000號SIM卡1張）連結
    網際網路以取得告訴人之個人資料，進而非法利用告訴人之
    個人資料及名義申請加入多特瑞公司會員及購買商品等情，
    業據被告於本院審理中供述甚詳（見本院卷第46頁至第47頁
    ），堪認上開手機為供被告本案犯罪所用之物，然手機並非
    違禁物，於日常生活中隨手可得，對之宣告沒收，難認有何
    足以達成犯罪預防之目的，堪認無刑法上之重要性，應無沒
    收之必要，爰依刑法第38條之2第2項之規定，不予宣告沒收
    。
據上論斷，應依刑事訴訟法第273條之1第1項、第299條第1項前
段，個人資料保護法第20條第1項前段、第41條，刑法第11條前
段、第216條、第210條、第219條、第55條、第41條第1項前段，
判決如主文。
本案經檢察官陳振義提起公訴，檢察官陳君瑜到庭執行職務。
中　　華　　民　　國　　110 　年　　11　　月　　30　　日
                  刑事第五庭    法  官  黃世誠
以上正本證明與原本無異。
如不服本判決應於收受送達後20日內向本院提出上訴書狀，並應
敘述具體理由；其未敘述上訴之理由者，應於上訴期間屆滿後20
日內向本院補提理由書（均須按他造當事人之人數附繕本）「切
勿逕送上級法院」。
告訴人或被害人如不服判決，應備理由具狀向檢察官請求上訴，
上訴期間之計算，以檢察官收受判決正本之日起算。　
                                書記官  張捷菡
中　　華　　民　　國　　110 　年　　11　　月　　30　　日
附錄論罪科刑法條
中華民國刑法第216 條：
行使第210 條至第215 條之文書者，依偽造、變造文書或登載不
實事項或使登載不實事項之規定處斷。
中華民國刑法第210 條：
偽造、變造私文書，足以生損害於公眾或他人者，處5 年以下有
期徒刑。
個人資料保護法第20條第1項
非公務機關對個人資料之利用，除第6 條第1 項所規定資料外，
應於蒐集之特定目的必要範圍內為之。但有下列情形之一者，得
為特定目的外之利用：
一、法律明文規定。
二、為增進公共利益。
三、為免除當事人之生命、身體、自由或財產上之危險。
四、為防止他人權益之重大危害。
五、公務機關或學術研究機構基於公共利益為統計或學術研究而
    有必要，且資料經過提供者處理後或蒐集者依其揭露方式無
    從識別特定之當事人。
六、經當事人書面同意。
個人資料保護法第41條
意圖為自己或第三人不法之利益或損害他人之利益，而違反第6 
條第1 項、第15條、第16條、第19條、第20條第 1 項規定，或
中央目的事業主管機關依第21條限制國際傳輸之命令或處分，足
生損害於他人者，處5 年以下有期徒刑，得併科新臺幣100 萬元
以下罰金。